臺灣桃園地方法院刑事判決
110年度審易字第1209號
公  訴  人  臺灣桃園地方檢察署檢察官
被      告  夏浩翔



上列被告因毒品危害防制條例案件，經檢察官提起公訴（110年
度偵字第4929號），本院判決如下：
    主  文
夏浩翔持有第二級毒品，處拘役伍拾日，如易科罰金，以新臺幣
壹仟元折算壹日。緩刑貳年，並應於本判決確定後壹年內向公庫
支付新臺幣肆萬元。
扣案如附表所示之物，沒收銷燬之。
    事實及理由
一、夏浩翔明知大麻係毒品危害防制條例第2 條第2項第2款公告
    列管之第二級毒品，依法不得持有，竟於民國110年1月6日2
    3時40分許前之某時，在臺灣地區不詳地點，以不詳方式，
    取得大麻菸草1批（鑑驗前毛重1.9893公克）而持有之。嗣
    於110年1月6日22時5分時許，夏浩翔駕駛車牌號碼0000-00
    號自用小客車搭載林冠宏（所涉施用毒品罪嫌另由檢察官偵
    辦中），因違規停車為警攔檢盤查時，當場在上開自用小客
    車副駕駛座腳踏墊上查獲散落之第二級毒品大麻菸草（經警
    方蒐集裝袋後含袋毛重0.48公克）、大麻研磨器1個及大麻
    吸食器1組，林冠宏坦承施用及持有（起訴書漏載，應予補
    充）毒品犯行。嗣於110年1月6日23時40分許在桃園市桃園
    區縣○路0號，經夏浩翔同意搜索，在上開自用小客車中央扶
    手置物箱查獲散落之第二級毒品大麻菸草（經警方蒐集裝袋
    後含袋毛重1.9893公克）而查獲。
二、案經桃園市政府警察局刑事警察大隊報告臺灣桃園地方檢察
    署檢察官偵查起訴。
    理  由
壹、程序部分
一、被告夏浩翔主張：當時在保安警察大隊，有一位辦案警員說
    我可以走了，有還我隨身物品如手機等。我走出保安警察大
    隊門口，我的車門都被打開了，沒有經過我的同意。我看到
    一個老警察沒有經過我的同意就搜索車子等語（參審卷第75
    頁、第111至112頁）。
二、經查：
 ㈠按搜索，經受搜索人出於自願性同意者，得不使用搜索票。但
   執行人員應出示證件，並將其同意之意旨記載於筆錄，刑事
   訴訟法第131條之1定有明文。此所謂「自願性」同意，係指
   同意必須出於同意人之自願，非出自於明示、暗示之強暴、
   脅迫。法院對於證據取得係出於同意搜索時，自應審查同意
   之人是否具同意權限，有無將同意意旨記載於筆錄由受搜索
   人簽名或出具書面表明同意之旨，並應綜合一切情狀包括徵
   求同意之地點、徵求同意之方式是否自然而非具威脅性、同
   意者主觀意識之強弱、教育程度、智商、自主之意志是否已
   為執行搜索之人所屈服等加以審酌判斷；再其徵詢及同意之
   時機，祇須在搜索開始之前表明為已足，非謂受搜索人必須
   先行填具自願受搜索同意書，方得進行搜索，自無許受搜索
   人事先同意，卻因遭搜出不利之證物，遲於審判中指稱自願
   性搜索同意書之出具，係在搜索完成之後，翻言並非事先同
   意（最高法院99年度台上字第2269號、96年度台上字第5184
   號、94年度台上字第1361號號判決意旨參照）。
㈡證人即案發時任職於桃園市政府警察局保安警察大隊（以下稱
  保安警察大隊）警員之鄭凱文於本院審理時結證稱：111年1月
  6日下午11時40分，因被告夏浩翔的車子違規停在路邊，有上
  前盤查，當下先做勸導。因為盤查身分時發現副駕駛座的林冠
  宏有把東西放在腳踏墊，當下請林冠宏下車。後來詢問夏浩翔
  是否同意警察搜索車輛，夏浩翔說同意，且有請夏浩翔簽搜索
  同意書，搜索時夏浩翔有在場且全程在旁邊看。我們打開副駕
  駛座車門時，就發現大麻研磨器、吸食器及散落的大麻菸草，
  當下林冠宏就說是他的東西。當時打開中央扶手時，是有看到
  散落的物品，但還不知道是大麻菸草，是檢驗之後才知道是大
  麻菸草，林冠宏說不是他的，夏浩翔說車子是他的。夏浩翔當
  下說不是大麻菸草，是他在菸酒行買的天堂鳥的牌子菸草，不
  是大麻，這是在保安大隊時講的。當時違規停車是在交流道附
  近燈光不明，沒有辦法在當時的狀況下很清楚看到車子裡的狀
  況，所以員警把車子移至到保安警察大隊。夏浩翔、林冠宏是
  搭乘我們的巡邏車回到保安大隊。小隊長李春意當時對這台車
  子還是有疑慮，所以才會繼續問夏浩翔是否同意搜索。我們做
  筆錄時，夏浩翔也說他同意我們搜索等語（參審卷第76至79頁
  ）。
㈢證人即案發時任職於保安警察大隊小隊長之李春意於本院審理
  時結證稱：我於110年1月6日23時40分許，在保安警察大隊前
  面進行搜索一輛車子。因同事查獲毒品案件，人手不足請我支
  援。我當時是有詢問同事，是否經過當事人同意，同事回答說
  有，且說自願受搜索同意書都簽了。我就要求同事把當事人帶
  到車子旁邊一起全程觀看我們搜索過程。在車子上查獲疑似大
  麻的菸草，是在自用小客車中央扶手置物箱查獲。憑我30年查
  獲毒品的經驗，發覺在車上查獲的菸草，與一般的菸草形狀不
  一樣。應該有請被告過來看，經過初步檢驗結果，呈大麻陽性
  反應，被告說怎麼可能等語（參審卷第109至113頁）。
㈣證人林冠宏證稱：我與夏浩翔認識1、2年，我曾施用毒品，110
  年1月6日被抓當天是初犯。我是於109年12月12日，在臺北市
  信義區KLASH夜店，跟一名不知名的外籍男子購買大麻，以新
  台幣1900元購買1包。我於110年1月6日19時，在新北市新莊區
  「新莊運動公園」的棒球場售票口，搭乘夏浩翔所駕駛之0588
  -MT自小客車。原本要去桃園市中壢區環西路上吃飯，110年1
  月6日22時5分許因違規停於路旁，剛好警方巡邏經過前來勸導
  ，並請我們下車核對身分，之後就經我及夏浩翔同意後搜索檢
  查身上隨身物品及車內。之後警察就目視發現副駕駛座腳踏墊
  上有大麻菸草、大麻研磨器及大麻吸食器，都是我所有，我都
  放在外套中間的口袋內，是看到警察的時候，我才把違禁物品
  丟在副駕駛座腳踏墊上。我及夏浩翔就被警方帶回保安警察大
  隊調查。警察在0588-MT自小客車中央扶手置物盒內查獲的不
  明菸草，我不知道是誰所有的，不是我施用持有大麻後遺留在
  車內中央扶手置物盒內的殘渣，我沒有在車內施用過大麻等語
  （參審卷第73至75頁，偵卷第35至37頁）。　
㈤是由證人鄭凱文、李春意、林冠宏等人之上述證詞，可知其等
  均係證稱於110年1月6日22時許，被告夏浩翔駕駛車牌號碼000
  0-00號自用小客車搭載證人林冠宏，因違規停車為警攔檢盤查
  時，被告夏浩翔、證人林冠宏均同意證人鄭凱文等警員搜索，
  為警員當場在上開自用小客車副駕駛座腳踏墊上查獲散落之第
  二級毒品大麻菸草、大麻研磨器1個及大麻吸食器1組，證人林
  冠宏於警詢時坦承施用及持有毒品犯行。嗣於保安警大隊前，
  為證人李春意等警員在上開自用小客車中央扶手置物箱查獲散
  落之第二級毒品大麻菸草等情。
㈥被告夏浩翔於警詢時陳稱：當時夜間我駕駛0588-MT號自用小客
  車搭載林冠宏違規停車於路旁，剛好遇警方巡邏經過前來勸導
  ，並請我們下車核對身分，之後警察就經過我及林冠宏同意後
  搜索檢查身上隨身物品及車內，之後警察直接目視發現副駕駛
  座腳踏墊上有一些菸草還有一些器具，當時我不知道那些東西
  是什麼，等到警方現場檢驗給我們看之後，我才知道那些菸草
  是大麻，那些器具是施用大麻的器具。然後我及林冠宏就被警
  方帶回大隊調查，回到大隊後，警方經我的同意後再次搜索我
  所駕駛的0588-MT號自用小客車，我有全程觀看，結果在車內
  中央扶手置物盒內發現散落的菸草，警方現場蒐集裝袋後檢驗
  結果呈現二級毒品大麻陽性反應等語（參偵卷第16至17頁）等
  語。再斟酌卷附之「自願受搜索同意書」、桃園市政府警察局
  搜索扣押筆錄「執行之依據」之「依刑事訴訟法第131條之1經
  受搜索人同意執行搜索。受搜索人簽名欄位」上均確有被告簽
  名（參偵卷第49、51頁），應表示被告確有同意警員搜索其前
  述車輛。且被告為意識健全具有是非辨別能力之成年人，顯得
  已理解或意識到搜索之意思及效果，而有參與該程序及表達意
  見之機會，可以自我決定選擇同意或拒絕。是倘若其上開所辯
  為真，則其既未同意搜索，自可拒絕於搜索扣押筆錄、自願受
  搜索同意書上簽名。然其並未拒絕簽署，足認被告係心理並未
  受有任何強制，而得本於自由意願為同意搜索等事實，應可認
  定。其辯稱未同意搜索，與上述供述及非供述證據不符，應為
  避重就輕之詞，不足採信。
三、本件憑以認定被告犯罪事實之本判決下列所引各項非供述證
    據（詳後述），查無違反法定程序取得之情，依同法第158 
    條之4 規定反面解釋，均有證據能力。
貳、實體部分
一、被告夏浩翔辯稱：林冠宏說東西是他的，但是我承認有一部
    份的菸草是我的，我很訝異為何有大麻的反應。我有抽菸，
    有使用菸草但沒有用大麻，我只知道是在新北市○○區○○街00
    號的酒族菸酒專賣店買的，外觀上看上去就是菸草等語。
二、經查：　　
　㈠被告夏浩翔於警詢時陳稱：警方在車內中央扶手置物盒發現
    散落的菸草，現場蒐集裝袋後檢驗結果呈現二級毒品大麻陽
    性反應。菸草不是林冠宏施用持有大麻後，遺留在該處的殘
    渣。因為我都是自己捲菸抽，偶爾都會到菸酒行買菸草自行
    捲菸，那些菸草是我平常在菸酒行就買到的「天堂茶」口味
    菸草，因為包裝袋沒有關好，所以散落許多在中央扶手置物
    盒內等語（參偵卷第18頁）。其於檢察官訊問時陳稱：扣案
    的菸草是我的，是在南勢角一家剪頭髮的店「AVIS」旁邊的
    菸酒商買的。該置物箱是我平常放菸草的地方，裡面有長期
    日積月累散落在箱內的菸草，我都沒清理等語（參偵卷第90
    頁）。是由被告夏浩翔的上述陳述，可知其迭於警詢及檢察
    官偵查時，坦承持有扣案的菸草無訛。　
　㈡警員在被告夏浩翔前述自用小客車扶手置物箱，查獲被告夏
    浩翔所持有散落之菸草1包，經送請臺北榮民總醫院鑑驗的
    結果，檢出大麻、四氫大麻酚、大麻酚等成分，此有桃園市
    政府警察局搜索扣押筆錄、扣押物品目錄表、扣押物品清單
    及臺北榮民總醫院110年2月24日北榮毒鑑字第C0000000號毒
    品成分鑑定書各1份（參偵卷第51至55頁、第125至127頁）
    附卷可佐。由此足證，被告所持有之前述菸草，確係含有第
    二級毒品大麻成分無誤。被告前述辯解，顯為臨訟卸責之詞
    ，不足採信。綜上，本件事證明確，被告持有第二級毒品大
    麻犯行，堪以認定。
參、論罪科刑
一、核被告所為，係犯毒品危害防制條例第11條第2項之持有第2
    級毒品罪。　
二、爰以行為人之責任為基礎，審酌被告明知毒品對人體健康及
    社會秩序戕害甚鉅，竟恣意持有毒品，助長毒品氾濫之風，
    誠屬不該；惟考量其持有毒品之數量多寡、暨其自述之智識
    程度、家庭經濟狀況、在學中（見偵卷第23頁），及犯後未
    能坦承犯行之態度等一切情狀，量處如主文所示之刑，並諭
    知易科罰金之折算標準。
三、被告未曾因故意犯罪受有期徒刑以上之宣告，此有臺灣高等
    法院被告前案紀錄表在卷可稽。被告過去素行良好，本次一
    時失慮而犯本案，本院認其經此科刑之教訓，當知所警惕，
    信無再犯之虞，所宣告之刑以暫不執行為適當。且為確實督
    促被告保持善良品行及正確觀念，認有課予一定負擔之必要
    ，爰依刑法第74條第1項第1款、第2項第4款之規定，宣告緩
    刑2年，並命被告應於本判決確定後1年內向公庫支付新臺幣
    4萬元，以資警惕並啟自新。
四、扣案如附表所示之物，經鑑驗檢出如附表所示之毒品成分，
    核屬第二級毒品無訛，應依毒品危害防制條例第18條第1項
    前段之規定，沒收銷燬之；另盛裝上開毒品之包裝袋，因沾
    附有該盛裝之毒品而難以完全析離，復無析離之必要與實益
    ，應當整體視為毒品宣告沒收銷燬；至鑑驗耗盡之部分已滅
    失，自無庸再宣告沒收銷燬，併此說明。　　
據上論斷，應依刑事訴訟法第299 條第1 項前段，毒品危害防制
條例第11條第2項、第18條第1項前段，刑法第11條、第41條第1
項前段、第74條第1項第1款、第2項第4款，判決如主文。
本案經檢察官劉仲慧到庭執行職務。
中    華    民    國   111    年    6     月    22    日
                  刑事審查庭  法  官  呂曾達
以上正本證明與原本無異。
如不服本判決應於收受判決後20日內向本院提出上訴書狀，並應
敘述具體理由。其未敘述上訴理由者，應於上訴期間屆滿後20日
內向本院補提理由書(均須按他造當事人之人數附繕本)「切勿逕
送上級法院」。 
　　　　　　　　　　　　　　　書記官　楊淨雲　　　　
中　　華　　民　　國　　111 　年　　6 　　月　　23　　日
毒品危害防制條例第11條第2項。
持有第二級毒品者，處2年以下有期徒刑、拘役或新臺幣20萬元
以下罰金。
附表：
應沒收銷燬之物：   編號        扣押物品                       備            註  第二級毒品大麻1 包（含包裝袋1只） ㈠、送驗檢體大麻1包，檢出大麻、四氫大麻酚、大麻酚等成分，毛重1.9893公克，驗餘量為1.3689公克。 ㈡、臺北榮民總醫院110年2月24日北榮毒鑑字第C0000000號毒品成分鑑定書1份（參偵卷第125頁）。